臺灣臺中地方法院民事判決　九十一年訴字第三七三四號
　　原　　　告　　合作金庫銀行股份有限公司
　　法定代理人　　乙○○
　　訴訟代理人　　丁○○
　　被　　　告　　甲○○
　　兼訴訟代理人　丙○○
右當事人間請求清償借款事件，本院判決如左：
    主      文
被告應連帶給付原告新臺幣壹佰壹拾萬壹仟壹佰玖拾捌元，及自民國八十八年二月
十五日起至清償日止，按年息百分之九點二五計算之利息，並自民國八十八年三月十
六日起至清償日止，其逾期在三個月以內者，按上開利率百分之十，逾期超過三個月
部分，按上開利率百分之二十計算之違約金。
訴訟費用由被告連帶負擔。
    事      實
一、原告方面：
  (一)聲明：如主文所示。
  (二)陳述：
  1.被告甲○○邀同被告丙○○為連帶保證人，於民國八十五年十月十五日向臺中市
    第十一信用合作社借款新臺幣（下同）一百二十三萬元，並約定利息按原告當時
    之基本放款利率（即年息百分之九），加碼百分之零點二五，共計九點二五計算
    ，嗣後隨原告基本放款利率調整而調整，並自調整後之年利率重新計算利率，借
    款期限自八十五年十月十五日起至一百年十月十五日止。償還方法：自借款日起
    按月付息，並約定遲延還本或付息時，逾期三個月以內部分，按約定利率百分之
    十，逾期三個月部分，就超過部分，按約定利率百分之二十，加付違約金，經被
    告甲○○立有同一內容之借據乙紙，及交臺中市第十一信用合作社收執。
  2.詎被告甲○○自八十八年二月十五日起，即未繳息，尚餘本金一百十三萬一千一
    百九十八元，及如前開所述之利息、違約金等（調整後之基本放款利率仍為百分
    之九，加百分之零點二五，仍為百分之九點二五），迭經催討均未置理，依授信
    約定書第五條第一款之約定，任何一宗債務不依約清償本金、利息，借款視為全
    部到期，被告甲○○依法自應清償如訴之聲明所示之本金、利息、違約金之債務
    。茲被告陳樹林既為連帶保證人，依約自應負連帶清償之責。
  3.茲因臺中市第十一信用合作社調整後之淨值已呈負數，而有緊急處理之必要，而
    由財政部於九十年九月十四日台財融(三)字第０九０三０００一四號函通知於九十
    年九月十四日起由原告概括承受全部營業及資產、負債，並繼續營業，是上開借
    款債權既已經通知概括由原告承受，據此原告提起本訴。
  (三)證據：提出借據一紙、授信約定書二紙、臺中市第十一信用合作社存款牌告利率
    及基本放款利率表一紙、財政部九十年九月十四日台財融(三)字第０九０三０００
    一四號函一件為證。
二、被告方面：
  (一)聲明：駁回原告之訴。
  (二)陳述：被告間確實有以被告甲○○之名義去貸款，並由被告王樹木擔任連帶保證
    人，借據上之印章及簽名均為被告所親為，但是被告當初係向臺中市第十一信用
    合作社借款，並非向原告借款。
    理      由
一、本件原告起訴主張被告甲○○邀同被告丙○○為連帶保證人，於八十五年十月十
    五日向臺中市第十一信用合作社借款一百二十三萬元，並約定有利息及違約金，
    並應按月分期清償利息及本金，若不依約清償本金、利息，借款視為全部到期，
    詎被告甲○○自八十八年二月十四日起，即未繳息，尚餘本金一百十三萬一千一
    百九十八元，及約定之利息、違約金等，迭經催討均未置理，依約定借款視為全
    部到期，茲因臺中市第十一信用合作社調整後之淨值已呈負數，而有緊急處理之
    必要，而由財政部法函通知於九十年九月十四日起由原告概括承受全部營業及資
    產、負債，並繼續營業，是上開債權既已經通知概括由原告承受，據此原告提起
    本訴等語，被告固不否認有上開借款關係，惟卻以被告當初係向臺中第十一信用
    合作社借款，並非向原告借款等語置辯。
二、原告主張被告甲○○邀同被告丙○○為連帶保證人，於八十五年十月十五日向臺
    中市第十一信用合作社借款一百二十三萬元，並約定利息按原告當時之基本放款
    利率（即年息百分之九），加碼百分之零點二五，共計九點二五計算，嗣後隨原
    告基本放款利率調整而調整，並自調整後之年利率重新計算利率，借款期限自八
    十五年十月十五日起至一百年十月十五日止，償還方法：自借款日起按月付息，
    並約定遲延還本或付息時，逾期三個月以內部分，按約定利率百分之十，逾期三
    個月部分，就超過部分，按約定利率百分之二十，加付違約金，經被告立有同一
    內容之借據乙紙，及交臺中市第十一信用合作社收執。被告甲○○自八十八年二
    月十四日起，即未繳息，尚餘本金一百十三萬一千一百九十八元，及如前開所述
    之利息、違約金等（調整後之基本放款利率仍為百分之九，加百分之零點二五，
    仍為百分之九點二五），迭經催討均未置理，依授信約定書第五條第一款之約定
    ，任何一宗債務不依約清償本金、利息，借款視為全部到期，茲因臺中第十一信
    用合作社調整後之淨值已呈負數，而有緊急處理之必要，而由財政部於九十年九
    月十四日台財融(三)字第０九０三０００一四號函通知於九十年九月十四日起由原
    告概括承受全部營業及資產、負債，並繼續營業等事實，提出借據一紙、授信約
    定書二紙、臺中市第十一信用合作社存款牌告利率及基本放款利率表一紙、財政
    部九十年九月十四日台財融(三)字第０九０三０００一四號函一件為證，被告對上
    情亦不爭執，堪信為真。
三、按消費借貸者，謂當事人一方移轉金錢或其他代替物之所有權於他方，而約定他
    方以種類、品質、數量相同之物返還之契約，民法第四百七十四條第一項定有明
    文；又稱保證者，謂當事人約定，一方於他方之債務人不履行債務時，由其代負
    履行責任之契約，同法第七百三十九條亦有明文；另保證債務之所謂連帶，係指
    保證人與主債務人負同一債務，對於債權人各負全部給付之責任者而言，此就民
    法第二百七十二條第一項規定連帶債務之文義參照觀之甚明（最高法院四十五年
    台上字第一四二六號判例可資參照）；而連帶債務之債權人，依同法第二百七十
    三條第一項規定，得對於債務人中之一人或數人或其全體，同時或先後請求全部
    或一部之給付。本件被告甲○○向臺中市第十一信用合作社借款，既自八十八年
    二月十五日起，即未依約清償，借款自視為全部到期，且被告丙○○為其連帶保
    證人，從而，臺中市第十一信用合作社依消費借貸及連帶保證契約自得請求被告
    連帶給付借款一百一十三萬一千七百九十八元，及自八十八年二月十五日起至清
    償日止，按年息百分之九點二五計算之利息，並自同年三月十六日起至清償日止
    ，其逾期在六個月以內者，按上開利率百分之十，逾期超過六個月部分，按上開
    利率百分之二十計算之違約金，茲因此項債權事後復經原告概括承受，原告自得
    依據其所承受之債權，向被告為上開請求，被告抗辯其當初係向臺中第十一信用
    合作社借款，並非向原告借款，而拒絕原告之請求，即屬無據。是原告起訴請求
    如數之金額，為有理由，自應予准許。
四、據上論結，本件原告之訴為有理由，依民事訴訟法第八十五條第二項，判決如主
    文。
中　　　華　　　民　　　國　　九十一　　年　　 十二　　 月　　 十八　　 日
                                        臺灣臺中地方法院民事第三庭
~B法　　　官　許石慶
右為正本係照原本作成
如不服本判決，應於判決送達後二十日內，向本院提出上訴狀。
中　　　華　　　民　　　國　　九十一　　年　　 十二　　 月　　 十三　　 日
~B法院書記官　　魏愛玲
